【裁判字號】    97,抗,1611
【裁判日期】    971006
【裁判案由】    聲明異議
【裁判全文】
臺灣高等法院民事裁定                  97年度抗字第1611號
抗  告  人  甲○○
上列抗告人因與相對人盈福股份有限公司間聲明異議事件，對於
中華民國97年8月13日臺灣基隆地方法院97年度執字第9711號裁
定提起抗告，本院裁定如下：
    主  文
抗告駁回。
抗告費用由抗告人負擔。
    理  由
一、本件抗告人於原執行法院異議及本院抗告意旨略以：相對人
    對於抗告人請求清償票款所提出之支票，非抗告人所背書，
    而係相對人與發票人共同偽造者，兩造間並無債權債務關係
    存在，原執行法院應拒絕相對人違法強制執行之聲請。又原
    執行法院所扣押抗告人在臺灣銀行股份有限公司（下稱臺灣
    銀行）之存款，係抗告人自海關退休後之退休俸，依法不得
    查扣，另抗告人退休後即未住在基隆市○○路23之1號2樓，
    是與本件相關之訴訟文書抗告人均未收到，上開文書之送達
    均未符合法定程序，經向原執行法院聲明異議，詎原執行法
    院竟裁定駁回抗告人之異議，爰提起抗告，請求廢棄原裁定
    等語。
二、按「當事人或利害關係人，對於執行法院強制執行之命令，
    或對於執行法官、書記官、執達員實施強制執行之方法，強
    制執行時應遵守之程序，或其他侵害利益之情事，得於強制
    執行程序終結前，為聲請或聲明異議。但強制執行不因而停
    止。」強制執行法第12條第1項定有明文。又執行法院專司
    民事強制執行事務，對於私權之爭執，並無審認之權限。故
    在強制執行程序中，如涉及私權之爭執，而其權益關係未盡
    明確時，應由當事人另依民事訴訟程序謀求救濟，要非強制
    執行法第12條第1項聲明異議所能解決（最高法院79年台抗
    字第310號裁定意旨參照）。次按公務人員請領退休金之權
    利，不得扣押，固為公務人員退休法第14條所明定；惟該條
    所稱請領退休金之權利，係指退休人員，就其尚未領取之退
    休金，對其退休前任職之機關，得請求領取之權利；如將已
    領取之退休金，存入銀行後，則其請領退休金之權利已不存
    在，其將領取之退休金存入銀行，與將其餘之收入金錢存入
    銀行同，均已變成其對存款銀行之金錢債權，性質上為得對
    存款銀行請求付款之權利，非屬上開法條所稱之請領退休金
    之權利，除有其他不得強制執行之情形外，尚難僅以其為公
    務員退休金而謂不得強制執行（最高法院73年度台抗字第25
    3 號裁定意旨參照）。
三、經查：
（一）本件相對人係於民國97年6月27日執臺灣臺北地方法院97
      年度北簡字第10372號宣示判決筆錄（已確定）為執行名
      義，向原執行法院聲請執行抗告人存放於臺灣銀行基隆分
      行，及臺灣銀行基信分行之存款債權新台幣（下同）154,
      775元及自97年2月18日起至清償日止，按年息6%計算之利
      息，此有聲請強制執行狀、宣示判決筆錄及確定證明書可
      按（原執行法院卷第第2至6頁），嗣經原執行法院於97年
      7月3日以基院慧97執慎字第9711號執行命令於上開金額範
      圍內（包括執行費用1,200元）扣押抗告人在上述銀行之
      存款債權後，於同年7月24日以基院慧97執慎字第9711號
      執行命令准許相對人向臺灣銀行基隆分行收取前開存款債
      權，亦有該執行命令可憑（上開卷第8、19頁）。可知，
      原執行法院扣押並准相對人收取者，乃抗告人存放在臺灣
      銀行基隆分行之存款，是縱如抗告人所主張該帳戶內之存
      款係支給機關給付抗告人之退休金，惟依前開二後段之說
      明，該退休金既存入抗告人之臺灣銀行基隆分行之帳戶，
      已成為抗告人對該銀行之金錢債權，自非屬公務人員退休
      法第14條所稱之「請領退休金之權利」。是原執行法院依
      相對人所持之上開執行名義，據以對上開存款扣押、並准
      許收取，依法自非無據。
（二）至抗告人雖另主張相對人對於抗告人請求清償票款所提出
      之支票，非抗告人所背書，而係相對人與發票人共同偽造
      者，兩造間並無債權債務關係存在，且與本件相關之訴訟
      文書抗告人均未收到，該等文書之送達均未符合法定程序
      等語。惟抗告人上開之主張，核屬實體上私權爭執之問題
      ，揆諸前開二前段之說明，執行法院並無實體上審認之權
      限，抗告人倘有爭執，應循民事訴訟程序謀求救濟，要非
      強制執行法第12條第1項聲明異議所能解決。
（三）從而，抗告人以上開理由依強制執行法第12條規定聲明異
      議，依法自有未合，應予駁回。原裁定駁回抗告人之異議
      理由雖有不同，惟結論並無二致。抗告意旨指摘原裁定不
      當，聲明廢棄，為無理由，應予駁回。
四、據上論結，本件抗告為無理由，爰裁定如主文。
中    華    民    國    97    年    10    月    6     日
                    民事第十二庭
                        審判長法  官  陳駿璧
                              法  官  連士綱
                              法  官  陳邦豪
正本係照原本作成。
不得抗告。
中    華    民    國    97    年    10    月    6     日
                              書記官  李佳樺


司法院資訊處製作；財團法人民間司法改革基金會備份。
